最高法院民事判決　　　　　　　　　　　　　　　　八十七年度台上字第五三九號
　　上　訴　人　黃劉依妹
　　被 上訴 人　春煇建設股份有限公司
　　法定代理人　張 遠 捷
右當事人間請求撤銷股東會決議事件，上訴人對於中華民國八十六年三月十一日台灣
高等法院第二審再審判決（八十五年度再字第六七號），提起上訴，本院判決如左：
    主  文
上訴駁回。
第三審訴訟費用由上訴人負擔。
    理  由
本件上訴人主張：伊受原法院八十三年上字第一九○四號敗訴判決（下稱原確定判決
）提起第三審上訴理由狀中，已載明伊已受讓股權，並提出繳納完稅證明於被上訴人
公司，伊已具有股東身分，自得行使股東權利，最高法院漏未斟酌該證物，竟依公司
法第一百六十五條第一項規定，認伊未將姓名住所記載於股東名簿，不得以其轉讓對
抗被上訴人，適用法規顯有錯誤。伊發現未經斟酌之經濟部八十三年六月二十七日經
（八三）商二一一七八七號函載明被上訴人未依公司法第一百六十一條之一規定發行
股票。又依股份有限公司設立登記申請公司登記應備文件及內容自行查核表所載，股
份有限公司發起設立登記毋庸檢附股東名簿，但須檢附股東名冊。原確定判決對上開
證物未予斟酌，竟認伊所提出股東名簿係臨訟製作，否認伊為股東之身分，而為伊敗
訴之判決，自有未合等情。爰依民事訴訟法第四百九十六條第一項第十三款之規定，
提起本件再審之訴，求為將原確定判決廢棄，被上訴人於民國八十三年二月二十八日
所召開之股東臨時會所作之決議全部撤銷之判決。
被上訴人則以：原確定判決並無上訴人所稱民事訴訟法第四百九十六條第一項第十三
款所規定再審之事由等語，資為抗辯。
原審依審理之結果，以：本件上訴人係提出前開經濟部函（即再證四）及股份有限公
司設立登記申請公司登記應備文件及內容自行查核表（即再證六）為證物，認原確定
判決若經斟酌可受較有利益之裁判為由，依民事訴訟法第四百九十六條第一項第十三
款之規定，提起本件再審之訴。經查上訴人所提出再證四經濟部八十三年六月二十七
日經（八三）商二一一七八七號函，係謂被上訴人未依規定發行股票，其負責人應受
罰鍰處分。再證六則係股份有限公司發起設立登記應備文件及其內容查核表。第查股
份有限公司發行股票者其轉讓手續應依照公司法第一百六十四條及第一百六十五條規
定辦理，至未發行股票者，其股份轉讓則應由轉受讓人雙方填具轉受讓同意書參照公
司法第一百六十五條規定會同向公司辦理過戶，有上訴人在前訴訟程序所提出之經濟
部六十年一月十五日商○一六三○號函在卷可稽（見前訴訟程序原法院上卷(一)第四十
八頁。又被上訴人之公司章程第八條亦規定「本公司股票之轉讓，應由讓與人及受讓
人在股票背面記名加蓋印鑑，並分別填具股票轉讓過戶聲請書，送交本公司審核後，
辦理過戶。在辦妥過戶手續前，其轉讓對本公司不生效力。」（見前訴訟程序原法院
上字卷(一)第四二頁）。本件原確定判決係認定上訴人未將股份轉讓之事實登載於被上
訴人之股東名簿即尚未辦理過戶手續，尚不得以其受讓股權之事實對抗被上訴人公司
，從而上訴人以其未受合法通知參加系爭股東臨時會，請求撤銷該股東臨時會之決議
，自屬無據，而為其敗訴之判決，核無不合。上訴人所提上開證物，即被上訴人是否
未依規定發行股票，以及發起設立登記時應備何項文件，尚不足動搖原確定判決之基
礎，即原確定判決縱經斟酌，上訴人仍不能受較有利益之裁判，乃將其再審之訴予以
駁回，經核於法並無違誤。上訴論旨，仍執陳詞，指摘原判決不當，求予廢棄，非有
理由。
據上論結，本件上訴為無理由，依民事訴訟法第四百八十一條、第四百四十九條第一
項、第七十八條，判決如主文。
中      華      民      國    八十七    年     三       月     十三     日
                              最高法院民事第二庭
                                  審判長法官  曾  桂  香
                                        法官  劉  延  村
                                        法官  徐  璧  湖
                                        法官  劉  福  聲
                                        法官  李  彥  文
      右正本證明與原本無異
                                              書  記  官
中      華      民      國    八十七    年     三       月    二十六    日
